【裁判字號】    89,交易,632
【裁判日期】    891208
【裁判案由】    過失傷害
【裁判全文】
臺灣臺南地方法院刑事判決                        八十九年度交易字第六三二號
    公  訴  人  臺灣臺南地方法院檢察署檢察官
    被      告  甲○○
右列被告因過失傷害案件，經檢察官提起公訴（八十九年度偵字第九二七０號），本
院判決如左：
    主  文
甲○○因過失傷害人，處有期徒刑肆月，如易科罰金，以參佰元折算壹日。
    事  實
一、甲○○於民國八十九年一月十五日晚間，原應注意其本身未領有自用小客車以上
    之駕駛執照，應不得駕駛自用小客車，竟仍駕駛車牌號碼ＵＬ─四六四Ｏ號之自
    用小客車，沿台南縣仁德鄉太子村，最高速限時速六十公里之太子路，由東往西
    方向行駛。嗣於同日晚間七時五十分許，途經該路一一五號前時，復應注意行車
    速度，需依標誌之規定，且應注意對面有來車交會時，不得超車，另需注意車前
    狀況，並隨時採取必要之安全措施，而依當時天候晴朗、夜間有照明、路面狀態
    乾燥且無任何缺陷、並無障礙物、視距亦屬良好等情形以觀，又無不能注意之情
    事，其竟疏於注意及此，因見前方車行緩慢，即以時速六十五公里之速度超速行
    駛，並未注意來車道狀況，貿然超越前車，並侵入對向來車道。適有丙○○駕駛
    車牌號碼ＶＪＩ─七一二號輕型機車，後座並搭載其母乙○○，亦沿該路由西往
    東方向行抵該處，迨見甲○○之自用小客車，違規超車衝至其車前時，業已避煞
    不及，致遭甲○○之自用小客車猛烈撞擊倒地。丙○○、陳招致二人隨即人、車
    倒地，丙○○因而並受有「左側股骨骨折、左側肱骨骨折、左側尺骨骨折、左側
    橈尺正中神經麻痺、左側腓神經麻痺」等傷害；陳昭治則受有「左側肱骨及尺骨
    骨折合併脫臼、左側手部組織挫傷合併間室症候群」等之傷害。甲○○於肇事後
    ，犯罪未被有偵查權之公務員或機關發覺前，即向前往處理之台南縣警察局歸仁
    分局警員自首並坦承犯行，進而接受裁判。
二、案經丙○○、乙○○二人訴由台南縣警察局歸仁分局報請臺灣臺南地方法院檢察
    署檢察官偵查起訴。
    理  由
一、右述犯罪事實，業據被告甲○○於警訊時及偵審中坦承不諱，核與告訴人丙○○
    、乙○○二人於警訊時及偵審中所指訴之情節相符，又告訴人丙○○、乙○○二
    人因本件車禍，而分別受有如事實欄所載等傷害，亦有財團法人奇美醫院八十九
    年一月二十八日診斷證明書二紙、八十九年六月二十六日診斷證明書一紙附卷可
    稽。
二、按行車速度，應依標誌之規定；又汽車行駛時，駕駛人應注意車前狀況，並隨時
    採取必要之安全措施；另對面有來車交會時，不得超車，道路交通安全規則第九
    十三條、九十四條第三項及第一百零一條第二款分別定有明文。次按，汽車駕駛
    人，未領有駕駛執照者而駕車者，道路交通管理處罰條例第二十一條第一項第一
    款亦有處罰之明文規定。經查，本件被告甲○○未領有自用小客車以上之駕駛執
    照，即擅自駕車於道路上行駛，且駕車行經上開案發地點時，理應注意該路段最
    高速限為時速六十公里，且見對面有來車交會時，應不得超車，以及駕駛人應注
    意車前狀況，並隨時採取必要之安全措施等交通安全規則，而當時天候晴朗，雖
    係夜間，但有照明，而路面狀態乾燥且無任何缺陷，亦無障礙物、視距復屬良好
    等情，則有台南縣警察局道路交通事故調查報告表一紙載明可稽，是就該情形判
    斷，當時尚無不能注意之情事，被告竟疏於注意，而違規超速、超車行駛，並侵
    入來車道，致與告訴人丙○○所駕駛之機車相撞，是被告之駕駛行為，顯有過失
    。
三、末查，本件告訴人丙○○、乙○○二人，係因此次車禍，而分別受有如事實欄所
    述等傷害，故被告甲○○之過失駕車行為，與告訴人二人所受之傷害間，復具有
    相當因果關係甚明。此外，復有事故現場照片十張在卷足考，是本件事證已臻明
    確，被告過失傷害之犯行，堪予認定。
四、核被告甲○○所為，係犯刑法第二百八十四條第一項前段之過失傷害罪。又其於
    同一時、地，一過失行為致告訴人丙○○、乙○○二人受傷，而觸犯二相同罪名
    之罪，為想像競合犯，應依刑法第五十五條之規定從一重之過失傷害罪處斷。另
    被告係無駕駛執照駕車，因而致人受傷，依法應負刑事責任者，故需依道路交通
    管理處罰條例第八十六條第一項之規定，加重其刑，本件公訴人未斟酌及此，顯
    有未洽。再者，被告於肇事後，犯罪未被有偵查權之公務員或機關發覺前，即向
    前往處理之台南縣警察局歸仁分局警員自首並坦承犯行，進而接受裁判，此亦有
    卷附之八十九年十一月十五日電話通話記錄單一紙載明可稽，是應依刑法第六十
    二條前段自首之規定，減輕其刑。至被告前開所犯，因刑有加重及減輕，故應依
    刑法第七十一條第一項之規定，先加後減。本院審酌被告之生活狀況、品行、智
    識程度、犯罪所生之危險或損害，及其無照駕駛，違規超速、超車，侵入來車道
    而撞及告訴人丙○○、乙○○二人騎乘之機車，並致告訴人二人受傷，其過失程
    度非輕，而告訴人二人所受之傷勢，經核復屬嚴重，至被告犯罪後，雖未就損害
    賠償事宜，與告訴人達成民事和解，惟其事後業已陸續給付告訴人醫療費用十餘
    萬元，且就本件犯罪事實，均已坦承不諱，其犯後態度尚非惡劣等一切情狀，量
    處如主文所示之刑，並諭知易科罰金之折算標準，以資懲儆。
據上論斷，應依刑事訴訟法第二百九十九條第一項前段，刑法第二百八十四條第一項
前段、第五十五條、第六十二條前段、第七十一條第一項、第四十一條，道路交通管
理處罰條例第八十六條第一項，罰金罰鍰提高標準條例第一條前段、第二條，判決如
主文。
中    華    民    國      八十九     年     十二      月      八        日
                              臺灣臺南地方法院交通法庭
                                  法  官    陳  志  成
右正本證明與原本無異
如不服本判決應於送達後十日內向本院提出上訴狀
                                  書記官    林  同  啟
中    華    民    國      八十九     年     十二      月     十一       日
附錄本案論罪科刑法條全文：
刑法第二百八十四條第一項（過失傷害罪）
因過失傷害人者，處六月以下有期徒刑、拘役或五百元以下罰金，致重傷者，處一年
以下有期徒刑、拘役或五百元以下罰金。


司法院資訊處製作；財團法人民間司法改革基金會備份。
